【裁判字號】    92,台上,4137
【裁判日期】    920731
【裁判案由】    偽造文書
【裁判全文】
最高法院刑事判決                              九十二年度台上字第四一三七號
    上  訴  人  甲○○
右上訴人因偽造文書案件，不服臺灣高等法院中華民國九十二年四月二十二日第二審
更審判決（九十一年度上更(二)字第九０七號，起訴案號：臺灣新竹地方法院檢察署八
十五年度偵字第六四六四號），提起上訴，本院判決如左：
    主  文
原判決關於甲○○部分撤銷，發回臺灣高等法院。
    理  由
本件原判決認定上訴人甲○○原係裕金汽車股份有限公司（下稱裕金公司）副總經理
，因裕金公司前於民國八十二年九月一日，向華南商業銀行股份有限公司（下稱華南
銀行）貸借新台幣（下同）六百萬元，約定六個月後還款，其後陸續清償部分借款並
多次展期至八十四年十一月底，僅剩二百六十萬元債務，上訴人為求展期清償，除提
出展期之新授信申請書外，並為符合華南銀行規定，竟未經邱紹池同意，由上訴人在
借據連帶保證人欄，偽造邱紹池之署押，並以其所保管邱紹池存放於裕金公司之印鑑
章，盜蓋於華南銀行八十四年十二月七日借據內之連帶保證人欄，再持交華南銀行，
辦理該筆債務之展期清償手續，使邱紹池就此筆債款負連帶保證人責任，致生損害於
邱紹池及華南銀行等情。因將第一審諭知上訴人無罪之判決撤銷，改判論處上訴人行
使偽造私文書，足以生損害於他人罪刑（處有期徒刑二月，如易科罰金以三百元折算
一日），固非無見。
惟查：（一）有罪之判決書，對被告有利之證據不採納者，應說明其理由，為刑事訴
訟法第三百十條第二款所明定。故有罪判決書對於被告有利之證據，如不加採納，必
須說明其不予採納之理由，否則即難謂無判決不備理由之違誤。又「就定有期限之債
務為保證者，如債務人允許主債務人延期清償時，保證人除對於其延期已為同意外，
不負保證責任」，為民法第七百五十五條所明定。而此項規定凡保證債務均適用之，
連帶保證債務仍不失為保證債務之一種，自無排斥上開法條適用之理由，復經本院著
有四十四年台上字第一一八二號民事判例可按。上訴人在原審一再主張：邱紹池因本
件二百六十萬元債務，經華南銀行聲請臺灣新竹地方法院對之核發八十五年度促字第
六八六七號支付命令，嗣因邱紹池對該命令，未聲明異議，故該支付命令已於八十五
年七月十一日確定等語，如若屬實。則邱紹池對系爭二百六十萬元連帶保證債務，苟
未同意上訴人換約辦理展期清償，其對本件債務，即不再擔負連帶保證責任，其收到
臺灣新竹地方法院核發之八十五年度促字第六八六七號支付命令後，何以不據此聲明
異議，反任令該支付命令確定？上訴人提出之前開事實，顯屬有利於上訴人之證據，
原判決不予採納，未說明理由，自有理由不備之違法。（二）檢察官就犯罪事實一
部起訴者，其效力及於全部，為刑事訴訟法第二百六十七條所明定。則檢察官就連續
犯之一部事實起訴，經法院審理結果，認起訴部分及未起訴之其他部分乃具有連續犯
關係之行為，且均應構成犯罪時，即有起訴一部其效力及於全部法則之適用，法院應
就全部犯罪事實，予以裁判。原判決認定：「裕金公司原為上訴人先父邱仕棠經營之
家族企業，本由邱仕棠任董事長，其餘家族成員邱張惠、邱紹池、甲○○均為公司股
東，裕金公司前於八十二年九月一日，向華南銀行信用貸款六百萬元，邱仕棠、邱紹
池、甲○○三人皆為連帶保證人，並於八十三年三月八日申請辦理六百萬元貸款展期
，其三人仍為連帶保證人，迨邱仕棠死亡後，改由邱張惠繼任董事長，乃於八十三年
十月二十七日，重新與華南銀行簽訂授信約定書及保證書，仍由邱張惠、邱紹池、甲
○○三人擔任連帶保證人，其間就該六百萬元貸款，清償其中二十萬元，又於八十三
年十月二十六日申請辦理其餘五百八十萬元部分貸款展期，嗣再清償三百十萬元，又
於八十四年五月一日申請辦理其餘二百七十萬元部分貸款展期，至此邱張惠、邱紹池
、甲○○三人均仍為連帶保證人，旋再清償十萬元，始於八十四年十二月一日申請辦
理其餘二百六十萬元貸款展期手續之事實，業據上訴人及告訴人邱紹池迭於偵審中供
述綦詳，並有八十二年八月十八日、八十三年三月八日、八十三年十月二十六日、八
十四年五月一日、八十四年十二月一日授信申請書及八十三年十月二十七日保證書及
八十四年十二月七日借據影本等件附卷可稽」及採為判決基礎之邱紹池供述：「（問
：八十四年五月一日二百七十萬元展期那次你是否知道？）不清楚，二百六十萬元展
期後收到銀行通知才知道」、「（問：八十三年十月二十六日、八十四年五月一日兩
次展期你都不知情？）八十三年五月間就向公司表示公司不能繼續經營」（見原審卷
第四三頁），如若皆屬無誤，上訴人就本件債務，以邱紹池為連帶保證人填製借據，
先後於八十三年十月二十六日、八十四年五月一日換約辦理借款展期事宜等事，邱紹
池均不知情。則上訴人於八十三年十月二十六日、八十四年五月一日，偽以邱紹池為
連帶保證人名義，填製借據並持以行使部分，是否亦構成行使偽造私文書罪﹖該等行
為與本件犯行，是否係上訴人基於一個概括之犯意，連續所為，關乎法院應否就此部
分事實併予審判，原判決就此俱未審認、調查，致此部分事實不明，本院無從為原判
決適用法律當否之判斷。以上，或係上訴意旨所指摘，或為本院得依職權調查之事項
，應認原判決關於上訴人部分仍有撤銷發回更審之原因。
據上論結，應依刑事訴訟法第三百九十七條、第四百零一條，判決如主文。
中      華      民      國    九十二    年      七      月    三十一    日
                              最高法院刑事第一庭
                                  審判長法官  施  文  仁
                                        法官  林  永  茂
                                        法官  蕭  仰  歸
                                        法官  賴  忠  星
                                        法官  呂  永  福
      右正本證明與原本無異
                                              書  記  官
中      華      民      國    九十二    年      八      月      七      日
                                                                    Ｍ


司法院資訊處製作；財團法人民間司法改革基金會備份。
